【裁判字號】    99,撤緩,23
【裁判日期】    990729
【裁判案由】    撤銷緩刑
【裁判全文】
臺灣臺東地方法院刑事裁定              99年度撤緩字第23號
聲  請  人  臺灣臺東地方法院檢察署檢察官
受  刑  人  林胤志
上列聲請人因受刑人公共危險案件（本院99年度交簡字第9號）
，聲請就臺灣高等法院花蓮分院98年度交上訴字第3號刑事判決
所為緩刑之宣告予以撤銷（99年度執聲字第195號），本院裁定
如下：
    主  文
聲請駁回。
    理  由
一、聲請意旨略以：受刑人林胤志因業務過失致死案件，經臺灣
    高等法院花蓮分院於民國98年8月19日以98年度交上訴字第3
    號判處有期徒刑6月，緩刑3年，並於98年 9月11日確定在案
    ，其於緩刑期內之99年 3月28日另犯公共危險之罪，經本院
    於99年6月10日（聲請書誤載為99年6月12日）以99年度交簡
    字第 9號判處拘役50日確定，原宣告緩刑難收預期之效果，
    受刑人所為已合於刑法第75條之1第1項第 2款所定撤銷緩刑
    宣告之原因，爰依刑事訴訟法第476條規定聲請撤銷等語。
二、按於98年5月19日刑法修正施行前，受緩刑之宣告，98年5月
    19日修正刑法施行後，仍在緩刑期內者，適用98年 5月19日
    修正施行之刑法第75條及第75條之1規定；又98年5月19日修
    正之刑法第75條、第75條之1，自98年9月1日施行，98年6月
    10日修正公布之刑法施行法第 6條之1第2項、第10條之2第2
    項分別定有明文。查受刑人林胤志（原名林小龍，業於99年
    5月14日更名）前於97年7月26日犯業務過失致死罪，經臺灣
    高等法院花蓮分院於98年8月19日以98年度交上訴字第3號判
    處有期徒刑6月，緩刑3年，並於98年 9月11日確定在案，有
    上開刑事判決及臺灣高等法院被告前案紀錄表等件在卷可據
    ，是受刑人前揭所涉案件受緩刑之宣告既於98年9月1日之前
    ，而於98年9月1日之後始起算緩刑期間，本件自應適用98年
    5月19日修正、同年6月10日公布而於同年9月1日施行之刑法
    第75條之1規定，合先敘明。
三、次按受緩刑之宣告，而有下列情形之一者，撤銷其宣告：一
    、緩刑期內因故意犯他罪，而在緩刑期內受逾 6月有期徒刑
    之宣告確定者。二、緩刑前因故意犯他罪，而在緩刑期內受
    逾 6月有期徒刑之宣告確定者；又受緩刑之宣告而有下列情
    形之一，足認原宣告之緩刑難收其預期效果，而有執行刑罰
    之必要者，得撤銷其宣告：一、緩刑前因故意犯他罪，而在
    緩刑期內受 6月以下有期徒刑、拘役或罰金之宣告確定者。
    二、緩刑期內因故意犯他罪，而在緩刑期內受 6月以下有期
    徒刑、拘役或罰金之宣告確定者。三、緩刑期內因過失更犯
    罪，而在緩刑期內受有期徒刑之宣告確定者。四、違反第74
    條第2項第1款至第8款所定負擔情節重大者，刑法第75條第1
    項、第75條之1第 1項分別定有明文，而考諸刑法第75條之1
    之增訂暨修正理由，乃在於緩刑之撤銷，95年7月1日修正施
    行前之刑法第75條第1項固已設有2款應撤銷緩刑之原因，至
    得撤銷緩刑之原因，則僅於保安處分章第93條第 3項與撤銷
    假釋合併加以規定，體例上不相連貫，實用上亦欠彈性，爰
    參酌外國立法例增訂第75條之1，而於第1項分設 4款裁量撤
    銷之原因，又關於緩刑前或緩刑期間故意犯他罪，而在緩刑
    期內受 6月以下（按98年9月1日施行前之條文係規定為「得
    易科罰金」）有期徒刑之宣告確定者，列為應撤銷緩刑之事
    由，因認過於嚴苛，而排除第75條應撤銷緩刑之事由，移列
    至得撤銷緩刑事由，俾使法官依被告再犯情節，而裁量是否
    撤銷先前緩刑之宣告；其次，如有前開事由，但判決宣告拘
    役、罰金時，可見行為人仍未見悔悟，有列為得撤銷緩刑之
    事由，以資彈性適用，爰於第1款、第2款增訂之，再第75條
    之1既採裁量撤銷規定，賦與法院撤銷與否之權限，特於第1
    項規定實質要件為「足認原宣告之緩刑難收其預期效果，而
    有執行刑罰之必要」，供作審認之標準，此觀刑法第75條之
    1 之增訂理由說明至詳。準此，受刑人受緩刑之宣告而緩刑
    期內因故意犯他罪，在緩刑期內受 6月以下有期徒刑、拘役
    或罰金之宣告確定者，既列為法定「得撤銷緩刑」之事由，
    且於有此事由時，刑法乃賦與法院撤銷原緩刑宣告與否之權
    限與裁量之義務，並以上開足認原宣告之緩刑難收其預期效
    果，而有執行刑罰必要之實質要件，供作法院審認之標準，
    此與刑法第75條所定，若符合該條第1項2款情形之一者，毋
    須審酌其他要件，法院即應逕予撤銷緩刑宣告之情形，迥然
    有別；亦即，法院就受刑人所為有合於「得撤銷緩刑」之事
    由時，仍應依職權，本於法律目的及公益考量，而為合義務
    性、合目的性之裁量，妥適審酌受緩刑宣告者固有緩刑期內
    因故意犯他罪，而在緩刑期內受 6月以下有期徒刑、拘役或
    罰金宣告確定之情事，惟就具體個案情形，猶應依比例原則
    ，綜合衡酌原宣告之緩刑是否難收其預期之效果，而確有執
    行刑罰之必要，資以決定該緩刑宣告是否予以撤銷之法律效
    果，斷非受緩刑宣告者一有緩刑期內因故意犯他罪，而在緩
    刑期內受 6月以下有期徒刑、拘役或罰金宣告確定之事，即
    應逕予撤銷該緩刑之宣告。
四、查受刑人林胤志前於97年 7月26日犯業務過失致死罪，經臺
    灣高等法院花蓮分院於98年9月11日以98年度交上訴字第3號
    判處有期徒刑6月，緩刑3年確定在案（下稱前案），其另於
    上揭緩刑期內即99年 3月28日故意犯不能安全駕駛動力交通
    工具罪，經本院於99年6月10日以99年度交簡字第9號判處拘
    役50日確定在案（下稱後案）等情，有上開兩案刑事判決及
    臺灣高等法院被告前案紀錄表等件附卷可稽，應屬信實。又
    受刑人前、後所犯兩案，固均以動力交通工具為其犯罪之工
    具，然其於前案受緩刑宣告之犯罪行為係業務過失致死犯行
    ，而侵害保護他人生命安全之個人法益，並審酌其駕駛無牌
    照之拼裝車上路，因該車輛故障未依規定停放，惟其於路面
    擺放落葉，企圖警告後方來車小心注意，但仍造成被害人死
    亡之結果，被害人家屬之精神、心理因而受創甚深，受刑人
    及被害人間之過失程度、肇事之情節，及受刑人犯罪後坦承
    犯行，業已賠償被害人家屬部分金錢，惟尚未達成和解，又
    受刑人前曾受有期徒刑以上刑之宣告，於刑之執行完畢後，
    5年內未曾再受有期徒刑以上刑之宣告等情，因而宣告緩刑3
    年，後案則係犯服用酒類不能安全駕駛動力交通工具而駕駛
    罪，屬侵害社會法益之犯罪，又其明知酒精成分對人之意識
    能力具有不良影響，酒後駕車對一般往來之公眾及駕駛人自
    身皆具有高度危險性，竟漠視自己安危，尤罔顧公眾安全，
    而於服用酒類後之呼氣酒精濃度值達每公升0.41亳克，已處
    於不能安全駕駛動力交通工具之狀態仍駕駛車輛，對於道路
    交通安全之危害不低，復因酒精影響其意識正常作用，不慎
    與其他自用小客車發生擦撞，對行車安全已生危害，然其犯
    後尚知坦承犯行，態度尚佳，本院經審酌後，乃量處拘役50
    日，顯見後案之犯罪情節尚非重大，且受刑人於後案之行為
    態樣係服用酒類後，已達不能安全駕駛動力交通工具之狀態
    ，猶積極為駕駛自用小客車之作為，而前案則係其駕駛無牌
    照之拼裝車停車時，未緊靠路邊使右側前後輪胎外側距離路
    面邊緣於40公分以內，復未於車身後方豎立車輛故障標誌，
    違反注意義務，被害人騎車時亦未注意車前狀況及隨時採取
    必要之安全措施，致閃煞不及撞上受刑人之拼裝車左後車角
    而死亡，受刑人所為乃屬消極未為應有作為之行為態樣，足
    見前、後兩案之犯罪型態、原因及動機、主觀犯意、行為態
    樣、行為危害程度等，咸屬有間，且侵害之法益類型亦非同
    一，兩案彼此關聯性尚屬薄弱，殊難認受刑人存有高度之法
    敵對意識而故意再犯罪。從而，本院仍得期待受刑人藉由前
    揭緩刑之宣告，勵其知所警惕，端正己身。矧查，聲請人對
    於受刑人如何符合足認原宣告緩刑難收預期效果，而有執行
    上開刑罰必要之實質要件，並未提出受刑人除上揭判決所載
    之犯罪事實以外之其他具體事證，以資為說明及佐證，而參
    諸刑法第 75條之1前開立法說明，受刑人於緩刑期內因故意
    犯他罪，與足認原宣告之緩刑難收其預期效果而有執行刑罰
    之必要，要屬二事，殊難遽以受刑人於前案緩刑期內犯不能
    安全駕駛動力交通工具之罪，即推認受刑人所受之前案緩刑
    宣告難收預期之效果。此外，依卷內現存證據資料，亦無其
    他具體事證堪認原宣告之緩刑有何難收矯治之效，自難認本
    件有刑法第75條之1第1項第 2款所定應執行刑罰之必要，是
    聲請人首揭聲請，於法容有未洽，應予駁回。
五、依刑事訴訟法第220條，裁定如主文。
中    華    民    國    99    年     7    月    29    日
                  刑事第四庭  法  官  劉正偉
以上正本證明與原本無異。
如不服本裁定，應於裁定送達後5日內向本院提出抗告狀（須附
繕本）。
「切勿逕送上級法院」
                              書記官  姚佳華
中    華    民    國    99    年    7     月    30    日

司法院資訊處製作；財團法人民間司法改革基金會備份。
